臺灣桃園地方法院民事裁定　　　　　　　　100年度再字第9號
再審原告　　蔡伯堂
再審被告　　蔡蕭英
上列當事人間第三人異議之訴事件，再審原告對於中華民國99年
12月27日本院99年度重訴字第103 號確定判決提起再審之訴，本
院裁定如下：
    主      文
再審之訴駁回。
再審訴訟費用由再審原告負擔。
    理      由
一、再審意旨略以：
    再審原告前與再審被告之第三人異議之訴事件（本院99年度
    重訴字第103 號案件）於民國99年11月26日辯論終結，經本
    院於99年12月24日（再審原告誤為99年11月16日）判決，命
    再審被告應將不動產之所有權移轉登記予被繼承人蔡香楠之
    繼承人全體（即原告、蔡秋、蔡伯文、蔡錦、蔡孟諦、蔡伯
    郎以及被告）公同共有。因再審被告已無居住北部地區多年
    ，導致被告無法接受本院之訴訟文書及相關通知，而不知出
    庭應訊之時間，由於原告單方面之辯論、陳述不實而影響判
    決之結果，皆對再審被告不利。再審原告爰依民事訴訟法第
    496 條第1 項第13款規定對原判決提起再審之訴云云。
二、按再審之訴，應於三十日之不變期間內提起，前項期間，自
    判決確定時起算。但再審之理由知悉在後者，自知悉時起算
    ，民事訴訟法第500 條第1 、2 項有明文規定。關於未逾再
    審期間之事實，應由再審原告負舉證責任，此有最高法院30
    年抗字第443 號判例可資參照。又民事訴訟法第502 條第1
    項規定，再審之訴不合法者，法院應以裁定駁回之。
三、經查：
(一)、按依民事訴訟法第138 條第1 項所定之方法而為寄存送達者
    ，自寄存之日起，經10日發生效力，同條第2 項規定甚明，
    至應受送達人有無往取或收領文書，則在所不問。查再審被
    告於99年1 月29日對再審原告以及曾煥揚提起本院99年度重
    訴字第103 號第三人異議之訴事件（下稱前案），再審被告
    於前案起訴狀記載再審原告之送達地址為「桃園縣龜山鄉○
    ○○路131 巷52號」，嗣本院以該址為送達處所，向再審原
    告寄發補費裁定以及99年5 月18日、同年6 月3 日、同年7
    月15日、同年8 月26日言詞辯論通知書時，因未獲會晤本人
    亦無受領文書之同居人或受僱人，故將訴訟文書寄存在大埔
    派出所；嗣經本院命再審被告陳報再審原告最新戶籍謄本，
    其上載再審原告於98年6 月23日遷入「桃園縣龜山鄉○○村
    ○ 鄰○○路41號」，是本院又將99年8 月26日、99年10月14
    日、99年11月26日之言詞辯論通知書、99年10月20日民事調
    取書證暨調查證據聲請狀繕本、民事變更聲明狀繕本以及民
    事變更聲明（二）狀繕本，均再寄至「桃園縣龜山鄉○○村
    ○ 鄰○○路41號」址，亦未獲會晤本人亦無受領文書之同居
    人或受僱人，故將訴訟文書寄存在龜山派出所，上開情形業
    經本院職權調取本院99年度重訴字第103 號民事卷，查核屬
    實。
(二)、雖本院向桃園縣政府警察局龜山分局函詢於前案當中，本件
    再審原告司法文書之領取情形，而其以100 年10月4 日山警
    分偵字第1005031732號函覆：寄存期間均無人領取等語。惟
    再審原告於前案起訴當時之戶籍地址確設於「桃園縣龜山鄉
    ○○路41號」址，此有再審原告之戶籍謄本在卷可查。且本
    院又於本件再審之訴審理期間，以100 年9 月20日桃院永民
    純100 年度再字第9 號函，命再審原告應於文到7 日內，舉
    證說明其於前案訴訟繫屬期間之住（居）所為何，該函於10
    0 年9 月23日經送達代收人蔡秋本人簽收，此有送達證書1
    紙附卷可稽（參本院卷第28頁），惟逾期再審原告仍未為任
    何說明，則再審原告既未能提出任何證據證明於上開期間確
    實未居住於戶籍地址，其空言否認其並未居住於戶籍地址，
    而不生送達效力等語，自難採信。
(三)、綜上所述，前案之訴訟文書既已依再審原告於前案起訴當時
    之戶籍地址寄發，並因未獲會晤本人亦無受領文書之同居人
    或受僱人，故將訴訟文書寄存於龜山派出所，應認均已合法
    送達而生送達效力，是前案應於100 年2 月8 日生判決確定
    之效力。雖前案又於100 年3 月21日為更正裁定，惟按，更
    正裁定，並非法院就事件之爭執重新為裁判，不過將裁判中
    誤寫、誤算或其他類此之顯然錯誤，加以更正，使裁判中所
    表示者，與法院本來之意思相符，原裁判之意旨，並未因而
    變更。故更正裁定溯及於為原裁判時發生效力，對原裁判上
    訴或抗告之不變期間，自不因更正裁定而受影響（最高法院
    79年度台上第349 號判例要旨參照）。是前案雖於100 年4
    月20日因更正裁定又誤發確定證明書，惟參諸前開說明，原
    確定效力自不因更正裁定而受影響。而再審原告又無法舉證
    說明其於前案起訴當時之住（居）所非位於戶籍地址，亦無
    舉證其遲於前案確定時點知悉再審事由；況再審原告於提起
    本件再審之訴時，於再審狀頭亦記載其聯絡住址為「桃園縣
    龜山鄉○○村○ 鄰○○路41號」。揆諸前揭說明，本件再審
    原告應於原判決確定之日（100 年2 月8 日）起30日內提起
    再審，惟於100 年5 月11日始提出再審聲請，已逾提起再審
    之不變期間，再審之訴不合法，應駁回之。
四、依民事訴訟法第502 條第1 項、第507 條、第95條、第78條
    ，裁定如主文。
中    華    民    國   100    年    10    月    19    日
                        民事第三庭  法  官  陳筱蓉
以上正本係照原本作成
如對本裁定抗告，應於裁定送達後10日內，向本院提出抗告狀。
中    華    民    國   100    年    10    月    19    日
                                    書記官  蔡佩媛